【裁判字號】    97,台上,5526
【裁判日期】    971031
【裁判案由】    擄人勒贖
【裁判全文】
最高法院刑事判決            九十七年度台上字第五五二六號
上  訴  人  台灣高等法院台南分院檢察署檢察官
上  訴  人
即  被  告  甲○○
選任辯護人  何冠慧律師
上  訴  人
即  被  告  乙○○
選任辯護人  黃榮坤律師
上列上訴人等因被告等擄人勒贖案件，不服台灣高等法院台南分
院中華民國九十七年八月二十六日第二審更審判決（九十七年度
上重更(十三)字第一九七號，起訴案號：台灣台南地方法院檢察署八
十七年度偵字第三０八０、三三四七、三三四八號），提起上訴
，本院判決如下：
    主  文
原判決撤銷，發回台灣高等法院台南分院。
    理  由
本件原判決撤銷第一審關於論處上訴人即被告甲○○及上訴人即
被告乙○○（下稱被告等二人）共同意圖勒贖而擄人而故意殺被
害人罪刑部分之判決，改判仍論被告等二人以共同意圖勒贖而擄
人而故意殺被害人罪，處甲○○無期徒刑，並宣告褫奪公權終身
；乙○○共同意圖勒贖而擄人，而故意殺被害人罪，處無期徒刑
，褫奪公權終身；減為有期徒刑貳拾年，褫奪公權拾年；並均為
相關從刑之諭知，固非無見。
惟查：有罪判決之事實認定，為適用法令之準據，法院應將與論
罪科刑有關之事項，翔實記載，然後於理由內逐一說明其憑以認
定之證據，並使事實認定與理由說明，互相適合，方為合法。倘
事實認定與理由之說明，不相一致，或事實、理由欄內之記載，
前後齟齬，按諸刑事訴訟法第三百七十九條第十四款後段規定，
均屬判決理由矛盾之當然違背法令。原判決事實記載：「蔡智仁
、甲○○、乙○○三人即基於共同殺人之犯意，由蔡智仁將手上
之烏茲衝鋒槍（裝有滅音器）子彈上膛，自謝政憲頭部左側射擊
一槍，子彈自左耳上方七公分處貫入，貫穿大腦及腦室，從右側
太陽穴處射出，致謝政憲當場倒入該水溝涵洞內，因顱內出血而
致死亡。嗣蔡智仁為圖湮滅罪跡，先命乙○○入水溝涵洞取出謝
政憲身上之皮帶及皮鞋，但乙○○不從，蔡智仁改命甲○○入水
溝涵洞內，取出謝政憲身上之皮帶及皮鞋後，蔡智仁個人另單獨
基於損壞屍體之犯意，即以先前所準備的寶特瓶裝之汽油，澆淋
在謝政憲屍體上，再以衛生紙點火引燃，焚燒損壞該屍體」（原
判決第四頁倒數第八行至第五頁第三行）。似認蔡智仁與被告等
二人共同殺人後，蔡智仁為圖湮滅罪跡，另單獨基於損壞屍體之
犯意，焚燒損壞謝政憲之屍體，被告等二人就損壞屍體部分，並
無犯意之聯絡及行為之分擔等情；惟其理由則說明：「……被告
等二人及蔡智仁駕車行至高雄縣內門鄉之加油站前停車加油時，
即已加滿油箱，蔡智仁另將一空寶特瓶交由被告乙○○購買並裝
約八分滿即約一千二百ＣＣ之九五無鉛汽油，該寶特瓶裝之汽油
，顯非意在作該車之備用油，被告乙○○卻仍依蔡智仁之指示，
購買並裝灌汽油於該寶特瓶內，顯然與被告蔡智仁毀壞屍體之行
為有犯意聯絡，行為分擔；被告甲○○雖無潑灑汽油或點火之行
為，然蔡智仁於殺害謝政憲後，命甲○○進入謝政憲陳屍之水溝
涵洞內，取出謝政憲身上之皮帶及皮鞋後，以便屍體被澆上汽油
後，容易被完全燒燬而難留下證據，蔡智仁始以先前準備的寶特
瓶裝之汽油，澆淋在謝政憲屍體上，再以衛生紙點火引燃焚屍，
足見被告等二人與蔡智仁有分擔損壞屍體之行為……」「被告甲
○○、乙○○與已死亡之蔡智仁間，就所犯上述未經許可持有衝
鋒槍罪、意圖勒贖而擄人而故意殺被害人、毀壞屍體罪；被告甲
○○與已死亡之蔡智仁間，就所犯行使變造特種文書罪；均分別
有犯意之聯絡及行為之分擔，應分別為共同正犯……再被告甲○
○所犯行使變造特種文書罪、意圖勒贖而擄人而故意殺被害人罪
、毀壞屍體間，被告乙○○所犯未經許可持有衝鋒槍罪、意圖勒
贖而擄人而故意殺被害人罪、毀壞屍體間，各均具有方法與結果
之牽連關係……」等旨（原判決第十四頁倒數第十二行至第五頁
第一行、第二十三頁第六行至第二十三頁第十五行）。認定被告
等二人與蔡智仁共同殺人後，又共同基於損壞屍體之犯意，分擔
焚燒損壞謝政憲屍體之犯行，且殺人與損壞屍體間，具有方法與
結果之牽連關係。致其事實之認定與理由之說明，不相一致，有
判決理由矛盾之當然違背法令。被告乙○○上訴意旨執以指摘，
為有理由，檢察官及被告甲○○亦上訴表示不服，應認原判決仍
有撤銷發回之原因。
據上論結，應依刑事訴訟法第三百九十七條、第四百零一條，判
決如主文。
中    華    民    國  九十七  年    十    月  三十一  日
                      最高法院刑事第三庭
                          審判長法官  林  增  福
                                法官  張  清  埤
                                法官  陳  世  雄
                                法官  蔡  國  在
                                法官  王  居  財
      本件正本證明與原本無異
                                      書  記  官
中    華    民    國  九十七  年   十一   月    六    日
                                                      Ｅ


司法院資訊處製作；財團法人民間司法改革基金會備份。
